臺灣桃園地方法院刑事判決　　　　　　　　　　　　　九十三年度訴緝字第二號
　　公　訴　人　臺灣桃園地方法院檢察署檢察官
　　被　　　告　丁○○
　　　　（原姓名黃蕙嬿）
　　選任辯護人　關維忠律師
右列被告因違反懲治盜匪條例案件，經檢察官提起公訴（八十三年度偵字第一一四九
四號），本院判決如左：
    主  文
丁○○無罪。
    理  由
一、公訴意旨略以︰被告丁○○（原姓名黃蕙嬿）於民國七十九年間，在桃園縣桃園
    市之羅馬皇宮理容院任服務小姐時結識告訴人戊○○，於八十三年八月二十八日
    （起訴書誤載為二十五日）打電話與告訴人約定同年月二十八日中午，在桃園縣
    龜山鄉之林口長庚紀念醫院急診室前碰面，是日告訴人依約前往，見面後被告藉
    詞已數日未沐浴更衣，乃相偕前往桃園縣桃園市○○路之亞維儂汽車賓館投宿，
    被告竟意圖為自己不法之所有，趁告訴人不注意之際，在鮮奶內滲入藥物，交與
    告訴人飲用，致使告訴人昏睡不能抗拒，而搜刮告訴人身上財物之勞力士手錶一
    只及新臺幣（下同）七萬元，得手後迅速離去，因認被告涉犯九十一年一月八日
    修正廢止之懲治盜匪條例第五條第一項第一款之強盜罪嫌（公訴人已當庭變更起
    訴法條為刑法第三百二十八條第一項之強盜罪嫌）云云。
二、按犯罪事實應依證據認定之，無證據不得認定犯罪事實；又不能證明被告犯罪者
    ，應諭知無罪之判決，刑事訴訟法第一百五十四條第二項及第三百零一條第一項
    分別定有明文。復按刑事訴訟法上所謂認定犯罪事實之證據，係指足以認定被告
    確有犯罪行為之積極證據而言，如未能發現相當證據或證據不足以證明，自不能
    以推測或擬制之方法，以為裁判基礎（最高法院二十九年上字第三一五號及四
    十年台上字第八六號分別著有判例可資參照）。又認定不利於被告之事實，須依
    積極證據，茍積極證據不足為不利被告之認定時，即應為有利於被告之認定，更
    不必有何有利之證據；另認定犯罪事實所憑之證據，雖不以直接證據為限，間接
    證據亦包括在內；然而無論為直接證據或間接證據，其為訴訟上之證明，須於通
    常一般人均不致有所懷疑，而得以確信其為真實之程度者，始得據為有罪之認定
    ，倘其證明尚未達到此一程度，而有合理性懷疑之存在時，事實審法院復已就其
    心證上理由予以闡述，敘明其如何無從為有罪之確信，因而為無罪之判決者，亦
    不得遽以自己片面之觀點，遽指其為違法（最高法院三十年上字第八一六號及七
    十六年台上字第四九八六號亦分別著有判例足資參照）。又其以情況證據（即間
    接證據）斷罪時，尤須基於該證據在直接關係上所可證明之他項情況事實，本乎
    推理作用足以確證被告有罪，方為合法，不得徒憑主觀上之推想，將一般經驗上
    有利被告之其他合理情況逕予排除（最高法院三十二年上字第六十七號判例意旨
    亦可參照）。再依刑事訴訟法第一百五十四條所規定之禁止推定罪狀之法則，並
    非僅為被告個人之訴訟利益而設，尤其重在發現真實以求國家刑罰權之正確行使
    。若無足可證明被告從事犯罪構成要件之積極證據，無論假定某一被告為犯人而
    命其自證無罪，藉以過濾及鎖定特定犯罪人，或推測被告涉及之某項罪名，而依
    其自辯過程蒐求該被告生活經歷資料，藉以判斷其究竟有無構成特定犯罪，俱非
    法之所許。
三、訊據被告堅決否認於右揭時地有何強盜之犯行，辯稱：我與告訴人是在七十八、
    九年間從客人變成朋友，我之前從事理容ＫＴＶ的小姐，在本案之前我們時常聯
    絡。案發當天我們是有碰面，但是到底是何人約何人，我已經忘了，在車上的時
    候，告訴人說他身體勞累，問我可不可以幫他按摩，我說可以，後來他又下車去
    買了一些吃的東西，之後他就要把車子開到亞維儂汽車賓館，我當時只是單純要
    進去幫他按摩。進去賓館之後我們聊了一下，並且喝飲料，後來告訴人說他要打
    電話，叫我去幫他放熱水，說筋骨熱了等一下比較好按摩，後來告訴人進去浴室
    泡澡，我在外面等，他在裡面說他頭很暈，我叫他圍巾圍著趕快出來，我還有去
    浴室門口扶他出來，我扶他坐在床上，問他有沒有關係，需不需要回去休息，他
    說沒關係，後來我就幫他抓一抓，我在幫他抓的時候，告訴人說要與我發生進一
    步的關係，我告訴他說我已經有男友了，之後我們就發生一些爭執，告訴人說我
    都利用他，好像我和他還是客人與小姐的關係。後來我很生氣打電話要找我男友
    ，他聽了就更生氣，我們又吵了一下，我覺得這樣沒有意義，就叫旅館的人員幫
    我叫計程車，我就搭計程車離開。我在計程車還沒來要離開之前，和告訴人吵架
    ，我有激怒告訴人說他的身材有問題，之後聽到外面計程車在按喇叭的聲音，告
    訴人說「你要走，你就不要後悔」，我沒有理會，連門沒有關就走了。後來我聽
    我朋友說告訴人帶警察來找我，因告訴人也知道我當時已經因麻藥的案子被通緝
    ，還找警察來找我，我覺得很生氣，但是我當時不知道告訴人有告我，一直到這
    次被緝獲入監服刑才知道等語。
四、本件公訴人認被告涉犯九十一年一月八日修正廢止之懲治盜匪條例第五條第一項
    第一款之強盜犯行（公訴人已當庭變更起訴法條為刑法第三百二十八條第一項之
    強盜犯行，無非係以：被告經傳未到案，惟前揭犯罪事實，業據告訴人指訴甚詳
    ，且指認口卡照片被告確實是強劫錢財之人無訛，被告犯嫌應堪認定，為其論據
    。
五、經查：
  (一)告訴人前於八十三年九月十二日警訊中指訴：八十三年八月二十八日十時許，「
    小倩」（指被告）又撥行動電話給我說，她在林口長庚醫院急診室等我，於是我
    們約好十二時見，等我到達時，我就跟「小倩」說，下午我與丙○及甲○○有約
    ，「小倩」就說那我們一起去，當我們行經桃園市○○路與自強路口時，「小倩
    」叫我停車，我們就進入儂儂服飾店拿「小倩」的衣服後，因為我肚子餓，我問
    「小倩」要不要飲料，「小倩」說她要喝啤酒，於是我們在服飾店旁買了二個麵
    包，一瓶鮮奶、三瓶啤酒，「小倩」又說她很累，想洗澡，換衣服，所以我們就
    住進亞維儂花園汽車旅館內，我在旅館內曾打二通電話給我朋友丙○及甲○○，
    約好十五時在桃園市遠東百貨公司前見面，一起去看電影，然後「小倩」就端了
    一杯鮮奶給我喝，當我喝下牛奶後沒多久，我就覺得頭很暈，我就說奇怪，我頭
    很暈，「小倩」就說你不要嚇我，我說大白天我幹嘛要嚇妳，然後我就不醒人事
    ，昏睡過去，到了隔天二十九日早上九時許，我醒來時，人已在家中了。但是我
    全身無力發軟，家人及朋友丙○、甲○○把我送醫，在家時，我就發現我皮包內
    七萬元及勞力士金錶乙只，已被「小倩」拿走了。當時是旅館內的服務生叫門沒
    有人回答，然後報警，會同警察打開房間，再通知我家人把我送醫的。警察人員
    在旅館我與「小倩」所住的房間垃圾桶內，找到裝有不明藥物之殘留袋乙個云云
    （參見偵卷第三頁反面、第四頁正、反面）。復於八十三年十月十一日偵查中指
    以：我在儂儂服飾店旁一家麵包店買寶特瓶鮮奶一瓶、麵包二個、啤酒四罐。我
    在賓館有打電話跟朋友聯絡，被告那時倒鮮奶給我喝。喝完了之後約五分鐘，就
    覺得頭很暈，我問被告為何會這樣，她說大白天不要這樣嚇人，然後我就睡著了
    ，隔天我清醒過來，問我弟弟，我弟弟說他前晚十點半左右去帶我的，當時我有
    醒來一下又睡著。隔天我有與中路所康姓警員去旅館，服務生告訴我，被告在我
    們進去後約半個鐘頭就走掉了。被搶七萬元及勞力士手錶一只。警察扣到的藥物
    是在房間的垃圾桶內找到的。被告事後有打電話給我，叫我不要告她，說她是不
    得已的云云（參見偵卷第十二頁反面、第十三頁正、反面、第十四頁正面）。再
    於八十三年十二月十三日本院審理中指稱：我到醫院接被告，她說很久沒有洗澡
    了，所以才到賓館，先到儂儂服飾店買了衣服和飲料，我到賓館喝了飲料就昏睡
    ，醒來時，就發現身上的手錶與七萬元不見了。七十九年與被告在羅馬皇宮認識
    ，有性關係過。事後被告有電話給我說是她偷的云云（參見本院八十三年度訴字
    第一七六七號卷《下稱本院一卷》第二十頁反面、第二一頁正面）。惟告訴人卻
    於九十三年二月十七日本院審理中另指稱：當初是被告打電話給我說她的嬸嬸住
    院，二天沒有盥洗，要我去載她，我就去載她，載到內壢時，她買了一套衣服說
    要換，我就載她到省道附近的賓館去盥洗。因被告說她還沒有吃東西，她買了鮮
    奶、麵包要吃，在賓館內我有去洗手間，出來的時候，被告拿了鮮奶給我喝，我
    只有喝了一口鮮奶，就覺得頭暈，之後就不省人事，當我醒來已經是晚上十一點
    多了，看到我弟弟及二個朋友、中路派出所的一名警員。事後我才知道我的手錶
    及現金十萬元不見，因我在工地賣預售屋，剛好當天有收十萬元的現金。後來警
    察有找我去做筆錄，我覺得我認識被告這麼久了，不要把事情鬧這麼大，我有嘗
    試與被告聯絡，她告訴我說她之前交到壞朋友染了毒癮，並且承認本件犯行，還
    約我到台中要還我手錶與現金，但是我不敢下去，之後就沒怎麼與她聯絡了。被
    告之前在理容院上班，我是去那邊才會認識她，後來陸續有聯絡，我也有去她那
    邊捧場，與她並沒有進一步發生性關係。中路派出所的警員有叫我次日去做筆錄
    ，做筆錄時，警員問我掉了什麼東西及與什麼人去，我當時不知道被告的真實姓
    名，只知道她在理容院的編號好像是八一五號。案發後我就沒有再去賓館，應該
    是警察有再去，警察有說在垃圾桶裡找到毒品。當時是賓館的服務生在外面敲門
    ，一直沒人理會，所以才會找派出所的警員過來，警察到賓館的時候，因我昏迷
    不醒，所以不敢動我，有聯絡我的朋友、弟弟到場。回到家時，我發現我的手錶
    不見，我也有請我弟弟把我的包包打開，才發現我的皮包內的錢不見。本件因我
    認識的朋友在新竹縣警察局三組，所以才到新竹報案，做筆錄的人就是我認識的
    朋友周小隊長，經過周小隊長幫忙才會調到被告的口卡。案發整個過程我沒有看
    過裝藥的袋子，是警員告訴我的云云（參見本院九十三年度訴緝字第二號卷《
    下稱本院二卷》第五—十一頁）。綜上以觀，告訴人先前於八十三年間之警訊及
    偵審中係指稱：伊肚子餓才購買牛奶及麵包等物，並且詢問被告是否需要飲料、
    伊身上之現金七萬元遭被告所強盜、伊曾與被告有發生過性關係、當時只知對伊
    強盜者係一名為「小倩」之女子、於案發隔天伊曾與中路派出所康姓警員前往案
    發現場云云；然卻於九十三年二月十七日本院審理中反指陳：是被告說還沒有吃
    東西，所以被告買了鮮奶、麵包要吃、伊身上之當天收取之工地預售屋訂金十萬
    元遭被告所強盜、伊未曾與被告有性關係、當時不知被告之真實姓名，只知她在
    理容院的編號好像是八一五號、案發隔天沒有與警員到案發現場云云。顯見告訴
    人就上開諸點前後指訴不一，而且相互矛盾齟齬，已難令本院信憑其何次指訴為
    可採。
  (二)再經本院依職權傳喚證人丙○及甲○○，證人丙○於九十三年三月二十五日本院
    審理中結證稱：我並沒有去汽車賓館找戊○○，我是聽戊○○說當時是賓館的人
    員發現他，賓館的人與警察通知他的家人，再由他的家人把他從汽車賓館帶回家
    。我知道這件事已經是案發的第二天，我好像是接到戊○○的家人通知，與他家
    人聯絡後，得知戊○○在醫院，我就與甲○○一起過去探望戊○○。我並沒有去
    賓館接他或是將他送醫，我只有去醫院探望他。是到醫院時，戊○○告訴我，他
    被一個叫「小倩」的女子在賓館裡下藥，他身上的財物、手錶都不見了，他說現
    金部分有十萬元，因為當天他有收到一筆訂金。我只有去醫院探望過戊○○一次
    ，後來就沒有再與戊○○有其他查證的動作。戊○○出事當天我們沒有相約。開
    庭前幾天我有與戊○○聯絡過，我有問他說為何事隔這麼久還要找我出來，那天
    甲○○也有在場。戊○○沒有教我開庭要如何說等語（參見本院二卷第六七—六
    八頁）；證人甲○○於同日本院審理中亦結證述：八十三年八月二十八日沒有去
    汽車賓館接戊○○，我是隔天去醫院探望他。我當時從事房屋仲介，與戊○○認
    識蠻久。案發當天戊○○有與我電話聯繫，他說他要和「小倩」在一起，隔天我
    才知道他出事。如何得知他出事我不記得，但是知道他出事後，我與丙○就一起
    去醫院探望他。在醫院的時候戊○○心情低落，還有流眼淚告訴我們這件事，他
    言語中很難過，說不知道為何會發生這種事，他說他損失現金、手錶。我們當時
    是到山鶯路上的某家醫院去探望他。後來因為工作繁忙，所以沒有與他一起追查
    後續的事，有與他電話聯絡知道追查情形，但是時間太久已經忘了，事情後來就
    不了了之等語（參見本院二卷第七十—七三頁）。綜上以查，可由證人丙○及甲○○於本院審理中之證述得悉，證人丙○及甲○○並未於案發當日前往案發現場
    並將告訴人送醫，而係案發隔日經由告訴人家屬通知才至醫院探望告訴人，並聽
    取告訴人陳述後，才略知發生何事一情，顯見證人丙○及甲○○並非案發當時親
    身見聞之人，則證人丙○及甲○○之證述應屬傳聞證據，且所證述之案情又係輾
    轉自告訴人陳述得悉，然告訴人本人之指訴已有諸多矛盾齟齬之瑕疵可指，如前
    所述，再參以證人丙○前開證述中已稱於案發當日並未與告訴人相約，且於本院
    開庭前數日，告訴人亦曾有相約證人丙○及甲○○一同聚會一情，已如前述，則
    證人丙○及甲○○之證述是否曾受告訴人之影響，均不無疑義，是以證人丙○及
    甲○○之證述，均不足以採為不利被告之認定。
  (三)又據案發當時桃園縣警察局桃園分局中路派出所警員即證人康金順（現任職於桃
    園縣警察局中壢分局中壢派出所）於九十三年三月二十五日本院審理中已結證稱
    ：是法庭上的告訴人到派出所報案，說被一個女子下藥迷昏，還有好幾個朋友陪
    同告訴人來報案。印象中有製作筆錄陳報桃園分局，而且告訴人說他還有朋友在
    新竹分局當警員，與檢察官關係很好，說如果我們這邊沒有辦法處理，他就會去
    新竹那邊報警。當時有到汽車賓館處理，是告訴人來派出所報案之後，就帶我去
    案發賓館，到了賓館，是服務生帶我們去房間，現場好像沒有查到什麼東西，沒
    有印象在現場查獲不明藥物袋子。本案除了我之外，沒有其他警員參與等語（參
    見本院二卷第七四—七六頁）。觀以證人康金順上開證述，均與告訴人於九十三
    年二月十七日本院審理之指訴：係旅館服務生向警方報案，並非伊與朋友去報案
    、未與警員前往案發現場、警員有在垃圾桶裡查到毒品等情大相迥異，且衡以證
    人康金順與告訴人、被告間宿無怨隙，當無甘冒偽證罪責，杜撰事實偏頗任何一
    方之理，足認證人康金順之證述顯較告訴人前後矛盾不一之指訴為可採。另本院
    函詢桃園縣警察局桃園分局有關該分局中路派出所於八十三年八、九月間，是否
    曾受理告訴人報案一情，亦經該分局函覆稱：經查本分局檔案室公文保存期限為
    五年，以致無法查明戊○○有無報案記錄等語，有該分局九十三年四月二日桃警
    分刑字第九三一二五一六六號函一紙附卷可參（參見本院卷第二四頁），準
    此以觀，由前揭函文內容亦無從查悉告訴人於案發當時或其後數日間是否有前往
    桃園縣警察局桃園分局中路派出所報案並製作相關之記錄。再據本件製作警訊筆
    錄之案發當時新竹縣警察局新埔分局刑事組小隊長即證人乙○○（現已離職）於
    八十三年十二月十三日本院審理中亦結證以：本件是我製作筆錄，是我另一組同
    事認識被害人，經告知才有去查案，有到羅馬皇宮查案，後來被害人有告訴我以
    前有載過黃女（指被告）到龜山電子公司被告父親任職的地方查訪，才知道是黃
    蕙嬿涉案。是管區警員會同服務生到賓館查案，藥物是警員交給告訴人，才交給
    我的等語（參見本院一卷第二一頁正、反面、第二二頁正面），且參以證人乙○○與告訴人及被告間亦無仇恨怨懟，亦無須甘冒偽證罪責，虛構事實偏頗任何一
    方之理，是以證人乙○○之證詞應屬可採，則證人乙○○並未與告訴人一同至案
    發現場，更未於案發現場之垃圾桶內扣得該包不明藥物等情應堪認定。是以告訴
    人前開指訴均與本院採信之本件承辦警員即證人康金順、乙○○之上開證述均有
    嚴重矛盾出入，益徵告訴人前開指訴顯有可疑而不足採信。
  (四)又告訴人之弟即證人己○○雖於九十三年四月二十日本院審理中證稱：當天是派
    出所通知我們到現場，除了我到現場，還有我哥哥的朋友，案發當天沒有製作筆
    錄，因為當時我哥哥處於昏迷狀態，我們去賓館的時候，有警察及我哥哥在房間
    內，賓館的服務人員好像沒有在場。我有看到一個塑膠袋，裡面有東西，它丟在
    垃圾桶裡，垃圾桶裡只有那個塑膠袋云云（參見本院卷第一—一四頁），
    惟證人己○○與告訴人彼此至親，其所述是否有偏袒告訴人之虞，本有疑義。而
    觀其所述內容以查，就有關案發後於現場查證有何人在場，現場垃圾桶內是否有
    一包塑膠袋，警員是否有扣得該包塑膠袋，警員是否有對告訴人製作筆錄等情，
    均與證人丙○、甲○○、康金順、乙○○上開證述各情亦均相互矛盾，而本院採
    信證人康金順、乙○○之證述已如前述，則可認證人己○○上揭所述確有偏袒告
    訴人之虞，顯不足以採為不利被告認定之依據。至扣案之不明藥物一包，亦無從
    認定為被告所有且於現場查獲之物，已如前述，又前經本院送請行政院衛生署藥
    物食品檢驗局檢驗結果，認本案送驗檢體僅微量，經測試結果，因檢體量過少，
    未超過儀器檢測濃度，無法檢驗等語，有該局八十三年十一月二十三日藥檢壹字
    第八三一九六三二號函一紙在卷可憑（參見本院一卷第十四頁），亦不足作為不
    利被告認定之依據。
  (五)綜上所述，堪認本件公訴人僅據告訴人單方片面且前後矛盾出入齟齬之指訴，而
    認定被告涉犯強盜犯嫌所憑之證據，顯屬率斷而無據，更未達通常一般人均不致
    有所懷疑，而得以確信其為真實之程度。此外，復查無其他積極證據足認被告有
    何公訴意旨所認之強盜犯行，揆諸首揭法條及判例意旨說明，顯然不能證明被告
    犯罪，依法應為無罪之諭知，以昭審慎。
據上論斷，應依刑事訴訟法第三百零一條第一項，判決如主文。
本案經檢察官簡志祥到庭執行職務。
中      華      民      國    九十三    年      四      月     三十     日
                                  臺灣桃園地方法院刑事第十二庭
                                      審判長法  官    游  紅  桃
                                            法  官    黃  永  定
                                            法  官    林  家  賢
右正本證明與原本無異。
如不服本判決，應於判決送達後十日內向本院提出上訴狀( 應附繕本 )，上訴於
臺灣高等法院。
                                            書記官    戴  育  萍
中        華        民        國    九十三    年     四     月   三十   日
